【裁判字號】    90,上易,105
【裁判日期】    891207
【裁判案由】    違反臺灣地區與大陸地區人民關係條例
【裁判全文】
臺灣高等法院臺南分院刑事判決                 九十年度上易字第一五號   Ｃ
      上  訴  人
      即  被  告  甲  ○  ○
右上訴人因違反臺灣地區與大陸地區人民關係條例案件，不服臺灣嘉義地方法院八十
九年度易字第一０九二號中華民國八十九年十二月七日第一審判決（起訴案號：臺灣
雲林地方法院檢察署八十九年度偵字第三三九五號），提起上訴，本院判決如左：
      主      文
上訴駁回。
      事      實
一、甲○○與林坤琳係朋友關係，林坤琳承攬中二高古坑段工程急需人手，甲○○明
    知如附表所示之人，均係未經許可從事工作之大陸地區人民，竟基於居間介紹工
    作之概括犯意，先於如附表所示之日期提供自己於嘉義縣梅山鄉圳南村大樹腳三
    四號之住處予如附表所示之人居用，而林坤琳於人力不足時，甲○○則於如附表
    所示之工作期間之始日，於上開住所居間介紹上開大陸人士予林坤琳，而林坤琳
    則雇用上開大陸人士至其雲林縣古坑鄉之工地（林坤琳部分，業經臺灣雲林地方
    法院先行審結），從事未經許可方形蛇籠之工作，嗣於八十九年八月三日二十一
    時許，為警於雲林縣古坑鄉○○村○○路二一號查獲。
二、案經雲林縣警查局斗南分局報請臺灣雲林地方法院檢察署檢察官偵查起訴。
      理      由
一、訊據上訴人即被告甲○○矢口否認右揭犯行，辯稱：是林坤琳先雇用他們的，有
    一天他帶那五人到我家，因下雨才住我家，我並不知情云云。經查：
    （一）證人林尚億於警訊時稱：「（問：葉銀福、葉少敬、葉龍榮、林財明、林
          初順由誰雇用？）由我舅舅林坤琳雇用。」證人林坤琳亦於警訊、偵查、
          及臺灣雲林地方法院與本院審理時坦承雇用上開五人屬實，而證人即大陸
          人民葉銀福、葉少敬、葉龍榮、林財明、林初順等人亦於警訊中稱未經許
          可受雇於林坤琳而於雲林縣古坑鄉工作，是上開五名大陸人士受林坤琳僱
          用於雲林縣古坑鄉從事未經許可之工作應可認定。
    （二）被告甲○○於警訊時稱：「因為葉龍榮的妹妹嫁給我鄰居，我才認識他們
          五人：：是有一次林坤琳到我家中坐，碰到葉少敬、林初順、林財明等人
          ，他剛好工作忙，他就自己叫葉少敬等三人到他那裡工作」；後於臺灣雲
          林地方法院審理時稱：「案發時我人在住院，因那些被查獲之大陸人有一
          個與我隔壁有親戚關係，他們三個（葉少敬、林初順、林財明）找我鄰居
          玩，但因沒有地方住就來我家過一夜，後來他們就去林坤琳那裡工作」，
          就當天是否在場、是否住院，前後供述不符，難以採信，且其提出之診斷
          證明書係於八十九年四月六日至十三日及四月二十八日（原審誤載二十九
          日）至五月一日住院，與證人所供述之犯罪時間不同，是難以此而為被告
          有利之認定。又本院訊以「（問：你以前說因你鄰居娶葉龍榮的妹妹，才
          認識的。）答：筆錄寫錯了。」又稱：「我沒有介紹葉銀福等五名大陸人
          士至林坤琳那裡工作，他們工作期間，老闆回去宜蘭，因他們其中有一人
          的妹妹嫁我鄰居，所以到我家玩因為下雨所以在我家過了一夜。」經本院
          傳喚證人乙○證稱：「我是娶大陸新娘，但她不是葉龍榮的妹妹，我太太
          也姓葉。」則上訴人即被告甲○○供詞前後不一，顯為事後狡卸之詞。
    （三）證人林初順於警訊時證稱：「是一位綽號叫『阿富』的男子介紹我們至該
          地工作：：我於八十九年四月十日入境後，住在高雄女兒家中三天，三天
          後我就到嘉義縣梅山鄉綽號『阿富』的男子家中住」；證人葉少敬於警訊
          時證稱：「我從八十九年七月初到阿富家中住二十幾天，林坤琳到阿富家
          中坐，看見我就叫我到他那裡工作」；證人葉龍榮於警訊時證稱：「我於
          八十九年七月十五日到阿富家中住五、六天，於八十九年七月二十五日到
          林坤琳那裡工作」；證人林財明於警訊時證稱：「我從八十九年七月四日
          到阿富家中住四、五天，然後林坤琳到阿富家中坐，我們就問林坤琳有沒
          有工作，他說有，我們就到林坤琳那裡工作」；證人葉銀福於警訊時證稱
          ：「我於八十九年七月二十四日到阿富家中住三天，然後就到林坤琳那裡
          工作」，林坤琳於警訊時稱：「葉銀福五人到嘉義縣梅山鄉找甲○○，我
          去找甲○○，剛好葉銀福在場，正好我缺人手，就叫他們五人來幫我工作
          」，是林坤琳係於甲○○家中認識上開五名大陸人民繼而雇請為其工作應
          可認定，林坤琳在本院證稱這五名大陸人民是自己來應徵云云，顯不足採
          。上開大陸人士至被告家中居住之時間各個不同，縱葉少敬與葉銀福有親
          戚關係，林初順與林財明係父子，惟此二家間與葉龍榮並不相識，業據證
          人葉雲、葉元成、楊丁祥、葉吉順於原審調查時證述在卷，是被告稱其係
          因其找其鄰居玩，顯係卸責之詞，不足採信，是其於不同時間皆至被告家
          中居住五到二十幾日不等之時間，彼等與被告並非至親，又非好友，倘非
          未為其介紹工作而居留被告家中，孰人能信？林初順之上述證言，自與事
          實相符，堪予採信，是大陸人民葉少敬、葉銀福、林財明、葉隆榮及林初
          順係由被告介紹至林坤琳處工作，應可認定。
二、核被告所為，其明知葉銀福、葉少敬、葉龍榮、林財明、林初順均係未經許可工
    作之大陸人民，竟居間介紹林坤琳雇用前開大陸地區人民在臺灣地區從事未經許
    可之工作，係違反臺灣地區與大陸地區人民關係條例第十五條第五款之規定，核
    犯同法第八十三條第一項之罪。被告甲○○先後多次居間介紹林坤琳雇用前開大
    陸地區人民在臺灣地區從事未經許可之工作，時間緊接，犯罪構成要件相同，顯
    係基於概括犯意為之，應依連續犯規定論以一罪，並加重其刑。公訴人雖未就居
    間介紹葉銀福、葉龍榮之部分起訴，惟本院認此部分與前開起訴有罪部分，有連
    續犯裁判上一罪之關係，自得併予審理，附此敘明。再查，葉少敬與林財明，葉
    龍榮與葉銀福受雇於林坤琳之工作相同，是被告居間介紹葉少敬與林財明、葉隆
    榮與葉銀福應係同一次居間行為，（共有二次居間之行為）葉少敬、林財明與林
    初順於警訊中供述至被告家中及受雇於林坤琳之時間前後相距二、三個月，自難
    認係被告同時居間介紹，公訴人以被告一居間行為，介紹上開三人至林坤琳處做
    工作，容有誤會。
三、原審依上說明，適用臺灣地區與大陸地區人民關係條例第八十三條第一項、第十
    一條前段、第五十六條、第四十一條，罰金罰鍰提高標準條例第一條前段、第二
    條，並審酌被告之品行、素行、犯罪動機、犯後卸責之詞及犯後態度，量處有期
    徒刑伍月，並諭知易科罰金之折算標準，以資懲儆。核其認事用法均無違誤，量
    刑亦稱妥適，上訴人被告仍飾詞否認犯罪，指摘原判決不當，自無理由，應予駁
    回。
四、據上論斷，應依刑事訴訟法第三百六十八條，判決如主文。
本案經檢察官邱克斌到庭執行職務
中    華    民    國      九十      年      三      月      七          日
                                  臺灣高等法院臺南分院刑事第一庭
                                      審判長法官  鄭    文    肅
                                            法官  黃    三    哲
                                            法官  黃    聰    明
右正本證明與原本無異。
不得上訴。
              法院書記官  周    美    莉
中    華    民    國      九十      年      三      月     八           日
附錄法條：
臺灣地區與大陸地區人民關係條例第十五條：
左列行為不得為之：
一、使大陸地區人民非法進入臺灣地區。
二、招攬臺灣地區人民未經許可使之進入大陸地區。
三、使大陸地區人民在臺灣地區從事未經許可或與許可目的不符之活動。
四、僱用或留用大陸地區人民在臺灣地區從事未經許可或與許可範圍不符之工作。
五、居間介紹他人為前款之行為。
臺灣地區與大陸地區人民關係條例第八十三條：
違反第十五條第四款或第五款規定者，處二年以下有期徒刑、拘役或科或併科新台幣
三十萬元以下罰金。
意圖營利而違反第十五條第五款規定者，處三年以下有期徒刑、拘役或科或併科新台
幣六十萬元以下罰金。
以犯前項之罪為常業者，處五年以下有期徒刑，得併科新臺幣六十萬元以下罰金。
法人之代表人、法人或自然人之代理人、受僱人或其他從業人員，因執行業務犯前三
項之罪者，除處罰行為人外，對該法人或自然人並科以前三項所定之罰金。但法人之
代表人或自然人對於違反之發生，已盡力為防止行為者，不在此限。
附表：
┌───┬─────┬──────┬────────┬──────┐
│編號  │姓名      │來臺期間    │於甲○○家期間  │工作期間起  │
├───┼─────┼──────┼────────┼──────┤
│１    │葉少敬    │89.6.19     │89.7初          │89.7初      │
├───┼─────┼──────┼────────┼──────┤
│２    │林初順    │89.4.10     │89.4.13         │89.5.初     │
├───┼─────┼──────┼────────┼──────┤
│３    │葉龍榮    │89.6.2.     │89.7.15         │89.7.25     │
├───┼─────┼──────┼────────┼──────┤
│４    │林財明    │89.4.10     │89.7.4          │89.7.8      │
├───┼─────┼──────┼────────┼──────┤
│５    │葉銀福    │89.6.19     │89.7.24         │89.7.25     │
└───┴─────┴──────┴────────┴──────┘


司法院資訊處製作；財團法人民間司法改革基金會備份。
